【裁判字號】    98,上訴,1054
【裁判日期】    980722
【裁判案由】    偽造文書等
【裁判全文】
臺灣高等法院刑事判決                98年度上訴字第1054號
上  訴  人
即  自訴人  丙○○
自訴代理人  陳達成律師
被      告  乙○○
            甲○○
共      同
選任辯護人  劉敏卿律師
上列上訴人因被告偽造文書等案件，不服臺灣臺北地方法院96年
度自字第32號，中華民國97年12月5日第一審判決（起訴案號：
臺灣臺北地方法院檢察署），提起上訴，本院判決如下：
    主  文
上訴駁回。
    理  由
一、自訴意旨略以：被告乙○○、甲○○共同於民國八十三年十
    二月間，以中國運通（英）有限公司（下稱中國運通公司）
    總經理、協理之名義，在臺灣刊登中國上海市之房地產廣告
    ，宣稱年獲利百分之十八以上，致自訴人丙○○不疑有他，
    以委託購買自住及共同投資之名義，交付其等新臺幣（下同
    ）四百七十八萬多元購買上海市房地產，依丙○○委任乙○○、甲○○之意旨，乙○○、甲○○於取得丙○○交付之購
    屋金及投資金後，應為丙○○購買上海市○○區○○路一九
    九九巷二號上海皇朝新城耀輝閣二三樓Ｅ座之房屋（下稱耀
    輝閣二三Ｅ），並於上開房屋完工後，以丙○○之名義登記
    產權，嗣後因遲未交屋，乙○○、甲○○乃將丙○○購買之
    耀輝閣二三Ｅ更換為黃興路二○○五巷一號二三Ｄ（下稱黃
    興廣場二三Ｄ），並交付黃興廣場二三Ｄ之產權證，惟乙○○、甲○○交付丙○○之黃興廣場二三Ｄ產權證係偽造，乙○○、甲○○未代丙○○購買系爭房地產，卻仍於八十七年
    間偽稱該預售屋已完工即將交屋，要求丙○○另行支付產權
    登記之契稅二十萬八千多元，乙○○、甲○○將上開金額據
    為己有或移作他用，因認被告乙○○、甲○○二人涉犯刑法
    第二百十條之偽造文書罪嫌、第三百三十九條第一項之詐欺
    罪嫌及第三百四十二條第一項之背信罪嫌等語。
二、按犯罪事實應依證據認定之，無證據不得認定其犯罪事實。
    又不能證明被告犯罪者，應諭知無罪之判決，刑事訴訟法第
    一百五十四條第二項、第三百零一條第一項分別定有明文。
    再按，事實之認定，應憑證據，如未能發現相當證據，或證
    據不足以證明，自不能以推測或擬制之方法，為裁判基礎；
    且認定不利於被告之事實須依積極證據，苟積極證據不足為
    不利於被告事實之認定時，即應為有利於被告之認定；另認
    定犯罪事實所憑之證據，雖不以直接證據為限，間接證據亦
    包括在內，然無論直接證據或間接證據，其為訴訟上之證明
    ，須於通常一般之人均不致有所懷疑，而得確信其為真實之
    程度者，始得據之為有罪之認定，倘其證明尚未達到此一程
    度，而有合理之懷疑存在，無從使事實審法院得有罪之確信
    時，即應由法院為諭知被告無罪之判決，最高法院著有四十
    年臺上字第八六號、三十年上字第八一六號、七十六年臺上
    字第四九八六號判例參照。再按被害人之為證人，與通常一
    般第三人之為證人不同。被害人就被害經過所為之陳述，其
    目的在於使被告受刑事訴追處罰，與被告處於絕對相反之立
    場，其陳述或不免渲染、誇大。是被害人縱立於證人地位具
    結而為指證、陳述，其供述證據之證明力仍較與被告無利害
    關係之一般證人之陳述為薄弱。從而，被害人就被害經過之
    陳述，除須無瑕疵可指，且須就其他方面調查又與事實相符
    ，亦即仍應調查其他補強證據以擔保其指證、陳述確有相當
    之真實性，而為通常一般人均不致有所懷疑者，始得採為論
    罪科刑之依據，非謂被害人已踐行人證之調查程序，即得恝
    置其他補強證據不論，逕以其指證、陳述作為有罪判決之唯
    一證據（最高法院九十五年度臺上字第六○一七號判決意旨
    參照）。
三、本件自訴人認被告乙○○、甲○○二人涉犯背信、詐欺、偽
    造文書罪嫌，無非以被告二人之名片影本、報章廣告影本、
    協議書影本、報紙影本、收據影本、電匯單影本、收據影本
    、承諾書影本、上海市房地產權證影本、上海市房地產登記
    冊影本、中國運通集團函影本二紙、本院民事庭函影本、房
    屋轉讓買賣契約影本、房屋轉讓買賣契約之草約、被告乙○○與他人簽訂之「房屋轉讓買賣契約」、與自證十六蓋用之
    相同印章之文件、相同之「中國運通集團」格式函件、被告
    乙○○寄給自訴人丙○○之支票、真正「上海新建置業有限
    公司」之圓型戳章、電子郵件六張、自訴人丙○○致李東寶
    先生之信函、上海市人民政府之信函、委託書、出售合同、
    被告之名片四張、信函二張、股東名冊、上海房地產登記冊
    四張、梵谷館資料四張、上海市房地產登記專用收據、中華
    人民共和國上海市楊浦區人民法院民事判決書、出售合同各
    一份資為論據。
四、被告乙○○、甲○○經本院合法傳喚，無正當理由，未於審
    判期日到庭，據渠等於原審審理時，固承認被告乙○○為中
    國運通有限公司負責人，從事代理銷售大陸地區建案，上海
    新建置業有限公司（上海新建置業公司）委託中國運通公司
    在臺灣代理銷售皇朝新城建案，中國運通公司在臺灣地區刊
    登廣告以銷售該建案，嗣後中國運通公司代理上海新建置業
    公司出售耀輝閣二三Ｅ予自訴人，並收受自訴人交付之一百
    三十四萬元及三百二十三萬五千元買賣價金等事實，惟均矢
    口否認有何偽造文書、詐欺、背信之犯行，被告乙○○辯稱
    ：自訴人與上海新建置業公司簽訂之房屋買賣契約附帶二年
    的包租合同，就是上海新建置業公司會每年給付自訴人買賣
    房屋價金之百分之十八當作上海新建置業公司向自訴人承租
    房屋的租金，但上海新建置業公司在收受中國運通公司代自
    訴人轉交之房屋價金後反悔，不願意每年給付租金，自訴人
    則堅持一定要拿到租金，否則要求上海新建置業公司退款，
    不要耀輝閣二三Ｅ之房屋移轉登記，當時上海新建置業公司
    法人變更、公司重組，無法向其追討，故未能交付耀輝閣二
    三Ｅ之產權證予自訴人，我未曾交付自證十一之上海市房地
    產權證予自訴人等語，並提出上海新建置業公司對於系爭房
    屋二年包租承諾書、被告所有黃興廣場二三Ｄ之預售合約及
    發票影本、臺灣臺北地方法院九十六年度重訴字第五五一號
    判決書、中華人民共和國上海市楊浦區人民法院（二○○四
    ）楊民三（民）初字第三八八四號判決書影本、自訴人之民
    事上訴理由狀影本、黃興廣場二三Ｄ房地局登記資料影本、
    上海市公安局撤銷案件決定書二份、中華人民共和國上海市
    楊浦區人民法院民事判決書及裁定書為證。另被告甲○○則
    以：中國運通公司係被告乙○○所經營，我未曾見過自訴人
    夫妻，未曾參與自訴人買賣耀輝閣二三Ｅ之過程或談話，亦
    未曾簽署任何文件等語置辯，並提出臺灣臺北地方法院檢察
    署八十八年度偵字第一九一五號不起訴處分書、九十二年度
    偵字第一二五二號不起訴處分書、九十四年度偵字第一○九
    一二號不起訴處分書各一份為證。
五、經查：
  (一)被告乙○○於八十五年間擔任中國運通公司總經理職務，被
    告甲○○擔任中國運通公司協理之職務，上海新建置業公司
    於八十五年間在上海市○○區○○路一九九九巷二號興建上
    海皇朝新城耀輝閣建案，由中國運通公司負責該建案在臺灣
    地區之銷售，中國運通公司即在臺灣刊登房地產廣告以銷售
    系爭房屋，自訴人透過中國運通公司向上海新建置業公司購
    買耀輝閣二三Ｅ房屋，約定自訴人依照皇朝新城耀輝閣房屋
    預售合同指定之付款辦法付款後，上海新建置業公司應於皇
    朝新城耀輝閣竣工前，以二年為租期給付租金，租期自付清
    全部房款三個月後起算，年租金利率為買賣價金百分之十八
    ，自訴人於八十五年十一月二十八日匯款一百三十四萬元予
    被告乙○○，作為購屋之頭期款，再於八十六年一月十四日
    匯款三百二十三萬五千元予乙○○，支付房屋之尾款及購買
    傢俱費用，惟因自訴人迄未取得耀輝閣二三Ｅ之產權，被告
    乙○○即於八十八年五月十四日傳真承諾書一紙予自訴人丙○○，承諾應於八十八年七月十五日前完成向上海新建置業
    公司申領出售合約手續，並以被告乙○○所有之黃興廣場二
    三Ｄ作為擔保品，若未依期完成，即將黃興廣場二三Ｄ移轉
    登記為自訴人丙○○所有等情，為被告二人均不否認，並有
    中國運通公司名片二張、報紙廣告、收據、電匯單、上海新
    建置業公司二年包租承諾書、承諾書各一紙在卷可憑（見原
    審卷(一)第四、五、一六七、一六八、一七○、二五九頁），
    堪信為真實。
  (二)是以，本件之爭點應為：1.被告乙○○是否偽造丙○○名義
    之滬房地市字（二○○○）第○○二五七七號上海市房地產
    權證，並持之以交付自訴人？2.被告乙○○刊登廣告招攬自
    訴人購買耀輝閣二三Ｅ，有無意圖為自己不法所有之詐欺犯
    意？3.自訴人與被告乙○○是否成立委任契約？被告乙○○
    是否具有為圖取不法利益，或圖加不法損害之意思，而損害
    自訴人利益之行為？4.被告甲○○與被告乙○○有無共同犯
    意之聯絡及行為分擔？茲分敘如下：
  1.證人即自訴人丙○○雖於原審審理時證稱：八十五年底到八
    十六年初，我買耀輝閣二三Ｅ的房子並付清價款，在八十八
    年五月份我收到乙○○的傳真信，提到我交給他的房款還未
    如數交給上海新建置業公司，我就跟乙○○聯絡，他安排在
    八十八年五月份到我新竹的家，當時我太太在家，他說有多
    少的困難，我儘量給乙○○通融，乙○○提出他自己有黃興
    廣場二三Ｄ的房子，如果八十八年七月十五日前耀輝閣二三
    Ｅ還沒有辦下來，黃興廣場二三Ｄ就暫時抵押給我，如果耀
    輝閣二三Ｅ的產權證辦下來，再交換回來，他回去之後，就
    寫承諾書傳真給我，時間到了，耀輝閣的產權證還是沒有辦
    下來，幾經我電話催討，事後乙○○於八十九年八月間將黃
    興廣場二三Ｄ出售合同及產權證寄過來給我，後來我朋友告
    訴我，產權證最好去檢查，怕是假的，九十四年我帶產權證
    去黃興廣場二三Ｄ按門鈴，出來一位女士說是住戶，我離開
    後，就到上海土地管理局查產權證，承辦小姐說這是你們臺
    胞自己幹的，「關」在大陸不是這麼寫，都是寫簡體字，我
    的產權證是用繁體字，我才恍然大悟我拿的東西都是假的等
    語（見原審卷(二)第一七三頁）；證人即丙○○之妻丁○○雖
    證稱：因為我們在上海耀輝閣二三Ｅ的房子問題沒有解決，
    我們沒有拿到產權證，但錢已經付清，所以八十八年五月間
    乙○○到我們家解釋，他說有另一棟房子黃興廣場二三Ｄ在
    附近，可以抵押給我們，還答應把黃興廣場二三Ｄ的產權證
    給我們，並寫承諾書，說在近期之內會把黃興廣場二三Ｄ的
    產權證交給我們，起先他先把黃興廣場二三Ｄ的出售合同交
    給我們，再於八十九年八月交付黃興廣場二三Ｄ的產權證，
    我們一直以為黃興廣場二三Ｄ是乙○○所有，為供擔保才把
    產權轉給我們，讓我們給他一些時間處理耀輝閣二三Ｅ的問
    題，有一次我們去上海看黃興廣場二三Ｄ的房子，才知道有
    人住在裡面，才發覺被騙等語（見原審卷(二)第一四○頁）。
    惟查，證人丙○○、丁○○為本案之被害人，證人丙○○復
    具有自訴人身分，其等就被害經過所為之陳述，目的在於使
    被告二人受刑事訴追處罰，與被告二人處於絕對相反之立場
    ，其陳述或不免渲染、誇大，其等縱立於證人地位具結而為
    指證、陳述，其等供述證據之證明力仍較與被告無利害關係
    之一般證人之陳述為薄弱，且自訴人丙○○於原審準備程序
    中，曾陳稱：被告乙○○交付滬房地市字（二○○○）第○○二五七七號上海市房地產權證，現場只有其與其妻丁○○
    在場，只有其與丁○○可以證明被告乙○○親手交付系爭房
    地產權證等語（見原審卷(二)第一七九頁），則被告乙○○究
    係郵寄或親自交付系爭房地產權證，自訴人前後說詞反覆，
    已難憑採。再者，自訴人及證人丁○○就被告乙○○造訪其
    等住處之時間、次數、所交付之文件臨訟時均可明確記憶，
    為何就如此重要且供擔保之用之房地產權證交付方式，反而
    前後供述歧異，是其等證言，有瑕疵可指，無從採信。復無
    其他補強證據足佐自訴人此部分指訴為真，是被告乙○○是
    否偽造自訴人名義之滬房地市字（二○○○）第○○二五七
    七號上海市房地產權證，並持之以交付自訴人，即屬可疑。
  2.按刑法第三百三十九條之詐欺罪，係以行為人於行為之初，
    即已意圖為不法所有或意圖得財產上之不法利益，為其主觀
    構成要件，再以詐術使人陷於錯誤而交付財物，為其客觀構
    成要件。是債權人於債之關係成立後，雖有債務不履行之情
    形，苟無足以證明其在債之關係發生時自始故意藉此從事財
    產犯罪之積極證據，根據刑事訴訟法第一百五十四條之規定
    ，仍不得以債信違反之客觀事態，推定債務人原有詐欺取財
    或詐欺得利之犯意。自訴人以證人身分證稱：八十五年底經
    由朋友將資料轉交給我看之後，得知中國運通公司在賣上海
    耀輝閣的房子，我就與中國運通公司聯絡，認為上海房地產
    條件不錯，還包租兩年，有百分之十八的利息還本，我們認
    為條件很好，就決定買，所以就與中國運通公司辦公室內的
    人訂定付款的辦法、條件，當時中國運通公司負責人是乙○○，買賣交屋、交款的過程都與乙○○聯絡，條件是我們付
    款付清之後的三個月，起算包租二年，所以我們很快將款項
    付清，乙○○就一次給我七期包租金的支票，上面的發票日
    期不同，我依照發票日的日期存入銀行兌現，七期都有兌現
    ，最後一期的包租金應該是八十八年初支付，我在八十七年
    年底有催促乙○○給付，後來他給我一封信和一張支票當作
    抵押，是國外的公司開立，不是開給我，日期也不對，大概
    是給我一個保證，無法存入銀行兌現，並沒有獲得實質的給
    付等語（見原審卷(二)第一七四頁反面、第一七五頁）。足徵
    自訴人決定購買耀輝閣二三Ｅ之原因，係包租兩年及支付價
    金百分之十八之利息收入，而被告乙○○嗣後亦確依約給付
    七期包租金支票，並均由自訴人兌現，顯見被告乙○○應無
    不法所有之意圖，至於被告是否應履行其保證之獲利，應依
    民事法律關係求償，雖尚有一期包租金未給付，惟此誠屬民
    事債務不履行之範疇，是本件純屬債務糾紛，揆之首開說明
    ，尚難以詐欺罪相繩。
  3.按刑法第三百四十二條背信罪之成立，須以為他人處理事務
    為前提，所謂為他人云者，係指受他人之委任，為他人處理
    事務而言（最高法院著有九十年度臺上字第六○八二號判決
    可參）。自訴人雖提出委託書一紙以證明其委託被告乙○○
    處理耀輝閣二三Ｅ房屋預售、出售合同及有關文件，辦理交
    屋收樓手續等事宜，惟觀諸該紙委託書（見原審卷(二)第一一
    二頁），其上僅有自訴人之簽名、蓋印，未見被告乙○○之
    簽名、蓋印，被告乙○○否認收受委託書，亦無何證據可證
    該紙委託書已送達被告乙○○，則被告乙○○及自訴人是否
    就成立委任契約一節意思表示合致，尚屬不明，此外，自訴
    人均未提出與被告訂立之書面契約，雙方權利義務關係不明
    確，則上海新建置業公司未履行交屋義務，所生之三方面求
    償關係，有賴契約之實質解釋，以處理民事債務不履行之糾
    紛，而就刑事訴追之角度，契約不明，即難認定被告如何違
    背受託之任務，更遑論證明其主觀上有何不法所有之意圖。
    復參以，自訴人雖以其交付買賣價金後，被告乙○○起意違
    背雙方之協議，將該金額據為己有或移作他用，致生損害於
    自訴人之利益，有背信之犯行云云，並提出傳真一紙為證（
    見原審卷(二)第八三頁），姑不論該紙傳真無任何簽名、蓋印
    ，無從認定是否為被告乙○○所發，觀之該紙傳真第二點載
    明：「因為新建公司積欠我司代墊客戶租金款項（未含Ｅ二
    三之一年九個月包租金）約四十萬美元，該公司已經請求我
    司於Ｅ二三尾樓款中扣除或增加相應面積償債我司」，僅說
    明中國運通公司與上海新建置業公司間債務抵償之協議，難
    認此舉係被告乙○○將買賣價金據為己有或移作他用。另依
    自訴人提出之上海市人民政府臺灣事務辦公室函所載（見原
    審卷(二)第一○九頁），自訴人房地產權證一事調查之結果如
    下：「自訴人所購買的皇朝新城小區內的住宅建設方為香港
    地產商和上海新建置業公司於一九九六年合資建設的外銷商
    品房，中國運通公司為市場推廣和承銷方，由臺灣人乙○○
    具體負責皇朝新城的住宅銷售，一九九八年此項目被查出有
    經濟問題，港商中途捲資逃往國外，上海新建置業公司繼續
    承擔此項目的後續建設，但具體承辦工作人員也因在項目運
    作過程中涉及經濟問題，被公司辭退…」，足認本件自訴人
    未能依約取得耀輝閣二三Ｅ產權證，肇因於大陸或香港之建
    商捲款潛逃，無從認定被告乙○○有損害自訴人利益之犯行
    。
  4.再查，證人丁○○證稱：我買這棟房子沒有到臺北去，我主
    要是與乙○○聯絡，沒有與甲○○有過聯絡、接觸等語（見
    原審卷(二)第一四一頁），自訴人亦證稱：我並沒有與甲○○
    見面、談話或簽署任何文件，甲○○是公司股東，當時與乙○○尚未離婚，我認為她在公司上班的期間與我購買耀輝閣
    二三Ｅ的時間重疊，她也要負責等語（見原審卷(二)第一七四
    頁反面）。則由自訴人與其配偶之上開證述可知，被告甲○○於自訴人購買耀輝閣二三Ｅ房屋過程中，未曾有過聯絡、
    接觸或簽署文件，尚不能僅憑其與被告乙○○當時之夫妻關
    係、在中國運通公司任職等情，遽認其與被告乙○○有自訴
    狀所述犯行之犯意聯絡與行為分擔，況且本件尚不能證明被
    告乙○○有何自訴人所指之偽造文書、詐欺、背信之犯行，
    已如前述，自不得認定被告甲○○與被告乙○○有共同為上
    述偽造文書、詐欺、背信之犯行。
六、綜上所述，本件依據自訴人所舉之上開證據，尚難認定被告
    乙○○、甲○○有偽造自訴人名義之滬房地市字（二○○○
    ）第○○二五七七號上海市房地產權證、意圖為自己不法所
    有之詐欺犯意及違背任務之行為，此外，復查無其他積極證
    據足證被告等二人有何偽造文書、詐欺、背信之犯行，揆諸
    前開說明，既不能證明被告等二人犯罪，即應為被告等二人
    無罪之諭知。
七、原審認不能證明被告乙○○、甲○○犯罪，而諭知被告等二
    人無罪，經核其認事用法及證據之取捨，均無違誤。自訴人
    上訴意旨略以：(一)依自訴人於原審庭呈之電子郵件證據，即
    證明早於九十一年九月十日下午八時五十六分，自訴人即已
    告知被告乙○○「早已收到黃興廣場二三Ｄ房地產權證及其
    出售合同」之事，而依該產權證本身觀之，此係一份僅涉及
    到買賣雙方權利義務關係之重要文件，故似可排除第三人介
    入之可能性，亦非自訴人偽造，參以證人陸振翮於原審稱其
    手中亦有一份被告乙○○親手交付之相同偽造產權證，則被
    告乙○○以相同手段再偽造黃興廣場二三Ｄ產權證，實信而
    有徵。(二)自訴人指稱被告乙○○犯有詐欺罪之事實係被告於
    八十八年二月四日藉口為自訴人辦理耀輝閣二三Ｅ房地產權
    證之過戶，進而向自訴人詐取手續費新臺幣二十萬八千六百
    二十九元，卻未為自訴人辦理產權證過戶，致自訴人受有上
    開手續費之損失，足見被告乙○○有以不法所有之意圖來詐
    欺他人財物。(三)自訴人與被告乙○○間委託關係係建立在房
    屋轉讓買賣契約書，而非本案委託書。(四)自訴人向被告乙○○購屋期間，被告甲○○與乙○○既係夫妻關係，又是公司
    僅有之主要股東，又負責主持臺灣方面之業務，且證人陸振
    翮於原審證述：「被告甲○○及一位陳小姐共同打電話給我
    或談論房子的事情．．．但我現場都有看到甲○○」等語，
    均可推論被告甲○○確與被告乙○○有犯意聯絡及行為分擔
    云云，指摘原審判決不當。然查：
  (一)自訴人提出其於九十一年九月十日下午八時五十六分寄發給
    收件人「Ｋｏ  Ｖｉｃｅｎｔ」、主旨：二三Ｅ之電子郵件
    影本固有「我現在有的出售合同及產權證是Ａ幢二十三樓Ｄ
    室」等記載（見原審卷(二)第一０五頁），惟稽之該主旨其他
    往來電子郵件（見原審卷(二)第一０四頁至第一０六頁），並
    無被告乙○○、甲○○對此節確認、回應或承認有交付黃興
    廣場二三Ｄ產權證之記錄，則上開電子郵件即令確為自訴人
    與被告乙○○間往來書信，亦屬自訴人片面之陳述，尚不足
    以證明被告乙○○有交付黃興廣場二三Ｄ產權證之事實。再
    者，自訴人於原審證稱被告於八十九年八月間將本件權利人
    為丙○○之黃興廣場二三Ｄ產權證寄給自訴人云云，然觀諸
    自訴人提出其與被告乙○○關於主旨：皇朝二三Ｅ之往來電
    子郵件（見原審卷(二)第一０一頁至第一０三頁），其中被告
    乙○○於九十年四月二十五日下午六時十二分寄送自訴人之
    電子郵件中表明其於九十年四月二十四日已具狀就黃興廣場
    二三Ｄ產權對大聯誠（上海）房地產開發有限公司（下稱大
    聯誠公司）提起民事訴訟，並檢附民事訴狀，表明訴請判令
    大聯誠公司辦理黃興廣場二三Ｄ產證過戶申領核發，復於事
    實與理由欄記載：「被告（即大聯誠公司）將座落於上海市
    楊浦區○○路黃興廣場二三樓Ｄ室單位出售予原告（即乙○○），．．．被告瞞騙原告．．．造成原告無法辦理出售合
    同公證手續暨申領產權證，且未能入伙使用上述房屋．．．
    」等情，顯示被告乙○○於九十年四月二十五日前尚未取得
    黃興廣場二三Ｄ之產權證，故訴請大聯誠公司過戶申領核發
    等情甚明，倘被告乙○○於八十九年八月間已將本件黃興廣
    場二三Ｄ產權證寄交自訴人，之後焉會寄送上開民事訴狀給
    自訴人，而自曝偽造犯行？況自訴人收受該民事訴狀，即可
    查覺被告乙○○所交付之黃興廣場二三Ｄ產權證係屬不實，
    理當積極究責，卻捨此弗由，猶於九十一年一月三十日下午
    一時五十六分以電子郵件回覆被告乙○○，要求被告乙○○
    告知上開訴訟辦理情形，益見自訴人指訴被告乙○○於八十
    九年八月間交付本件黃興廣場二三Ｄ產權證乙節之可信性，
    甚有疑問，要難採信。至於證人陸振翮於原審審理時固證稱
    ：被告乙○○親手交付一份黃興廣場二三Ｄ產權證給伊，事
    後查證係屬偽造等語（見原審卷(二)第一三八頁背面），並提
    出權利人為陸振翮之黃興廣場二三Ｄ產權證影本為證（見原
    審卷(二)第一四七頁至第一五三頁），惟證人陸振翮所謂被告
    乙○○親手交付之黃興廣場二三Ｄ產權證，經與本件自訴人
    提出之黃興廣場二三Ｄ產權證相互比對，其上記載之證號、
    發證日期及權利人欄等內容均不相同，尚難比附援引，遽予
    推論本件黃興廣場二三Ｄ產權證係被告乙○○偽造而交付予
    自訴人。
  (二)自訴人指訴被告乙○○收取二十萬八千六百二十九元手續費
    （契稅），卻未辦理耀輝閣二三Ｅ產權登記乙節，固提出中
    國運通公司出具之上海皇朝新城收據影本乙紙，惟本件自訴
    人未能依約取得耀輝閣二三Ｅ產權權，乃肇因於嗣後大陸或
    香港之建商捲款潛逃，已如前述，並無證據證明被告乙○○
    於收取上開費用之時，係基於不法所有之意圖，而施用任何
    詐術，自難以詐欺罪相繩。
  (三)自訴人提出之房屋轉讓買賣契約影本一份（見原審卷(二)第八
    十六頁），姑不論為被告乙○○否認為真正，縱令為實在，
    依該契約僅記載：「雙方（指自訴人及被告乙○○）同意承
    買/賣下列房屋：皇朝新城耀輝閣Ｅ棟23樓．．．所有權範
    圍房屋土地全部」及價金數額、付款方式、包租條件等等內
    容，並未見有由自訴人委託被告乙○○處理任何事務之約定
    ，顯與刑法背信罪之構成要件有間。
  (四)按行為人對於他人所從事之犯罪行為，是否具有犯意聯絡及
    行為分擔，為成立共同正犯之構成要件事實，根據刑事訴訟
    法第一百五十四條規定，應依積極證據加以認定。若無足可
    證明共同正犯之積極證據，不得徒憑涉案各人間有何親誼故
    舊關係，或偶然經辦本案事務，遽行推測其必會共同參與犯
    罪。被告甲○○於自訴人購買耀輝閣二三Ｅ房屋過程中，未
    曾有過聯絡、接觸或簽署文件，已如前述，尚不能僅憑其與
    被告乙○○當時之夫妻關係、在中國運通公司任職或其曾與
    另案買主陸振翮接洽等情，遽認其與被告乙○○有自訴狀所
    述犯行之犯意聯絡與行為分擔。
  (五)綜上所述，自訴人上訴並無理由，應予駁回。
八、被告乙○○、甲○○經合法傳喚，均無正當理由不到庭，爰
    不待渠等陳述逕行判決。
據上論斷，應依刑事訴訟法第三百七十一條、第三百六十八條，
判決如主文。
中    華    民    國    98    年    7     月    22    日
                  刑事第九庭審判長法  官  陳貽男
                                  法  官  許宗和
                                  法  官  何信慶
以上正本證明與原本無異。
如不服本判決，應於收受送達後10日內向本院提出上訴書狀，其
未敘述上訴之理由者並得於提起上訴後10日內向本院補提理由書
（均須按他造當事人之人數附繕本）「切勿逕送上級法院」。
                                  書記官  王泰元
中    華    民    國    98    年    7     月    22    日


司法院資訊處製作；財團法人民間司法改革基金會備份。
